【裁判字號】    92,上易,1245
【裁判日期】    920701
【裁判案由】    妨害自由
【裁判全文】
臺灣高等法院刑事判決                          九十二年度上易字第一二四五號
    上  訴  人  臺灣臺北地方法院檢察署檢察官
    被      告  甲○○
右上訴人因被告妨害自由案件，不服臺灣臺北地方法院九十二年度易字第一五八號，
中華民國九十二年四月九日第一審判決（起訴案號：臺灣臺北地方法院檢察署九十一
年度偵字第二一０五二號），提起上訴，本院判決如左：
    主  文
上訴駁回。
    理  由
一、公訴意旨略以：被告甲○○與乙○○原為男女朋友關係，甲○○因不滿乙○○欲
    與其分手，竟於民國（下同）九十年（公訴人誤載為九十一年）十月十六日，在
    乙○○所開設位於臺北市○○○路一五九巷四六號一樓之「霆園聲卡拉ＯＫ」店
    內，要求乙○○應給付新台幣（下同）十萬元之分手費，乙○○簽立十萬元之本
    票予甲○○後，甲○○竟基於恐嚇之犯意，向乙○○稱「如果沒拿到十萬元，就
    不讓她好過」等語，致生危害於乙○○之安全，因認被告甲○○涉犯刑法第三百
    零五條之恐嚇危害安全罪嫌云云。
二、按犯罪事實應依證據認定之，無證據不得推定其犯罪事實；不能證明被告犯罪者
    ，應諭知無罪之判決，刑事訴訟法第一百五十四條、第三百零一條第一項分別定
    有明文。又告訴人之告訴，本以使被告受刑事訴追為目的，故其陳述是否與事實
    相符，自應調查其他證據，以資審認，茍其所為攻擊之詞，尚有瑕疪，則在此瑕
    疵未予究明以前，即不能遽採為斷罪之基礎，最高法院著有六十九年台上字第一
    五三一號判例參照。又刑法第三百零五條恐嚇危害安全罪之成立，係以加害生命
    、身體、自由、名譽、財產之事恐嚇他人，致生危害於安全者要件，即必以對生
    命、身體、自由、名譽、財產有不法惡害之通知，使心生畏怖，並致生危害於安
    全者，始得以上開規定相繩，如係以非惡害之方法，則非此之所指。
三、公訴人認被告涉犯右揭罪嫌，主要係以告訴人乙○○之指訴、被告之部分自白曾
    向告訴人稱「如果沒拿到十萬元，就不讓她好過」及證人駱李金桂證稱被告曾向
    告訴人稱「如果沒拿到十萬元，就不讓她好過」等語為其主要論據。
四、訊據被告固不否認曾對告訴人陳稱：如果告訴人所交付之銀行提款條無法兌現，
    會讓告訴人不好過云云，但堅詞否認涉有恐嚇犯行，並辯稱：伊與告訴人並非男
    行提款條給伊，伊懷疑告訴人之信用，所以有對告訴人講「如果沒拿到十萬元，
    就不讓她好過」這句話，但伊的意思是要去法院告她，沒有要傷害告訴人的意思
    等語。
五、本院查：
（一）告訴人乙○○於檢察官訊問時指稱：甲○○恐嚇我要分手費十萬元，他就不會
      來找我及騷擾我的店，我於是簽立切結書，同意將十萬元以承接股份名義，在
      九十年十二月三十日前付清；他說只要他不鬧事，如有賺錢願給他十萬元，且
      當天簽了協議書，可是他不守約定，每天打電話來鬧，又在店口處戴安全帽站
      在門口，使店的生意不好等語（九十一年六月六日、九十一年十月二十九日筆
      錄）；又其於原審審理時證稱：（問：不讓妳好過是何意思？）他就會找我店
      裡的麻煩，會去檢舉我，常常來鬧，有時候戴著安全帽或墨鏡在店門口，或打
      電話來鬧，查我電話紀錄跟誰聯絡。（問：被告對妳說這句話時有沒有要傷害
      妳？）講這句話時沒有說要傷害我或打我，有跟我說店不讓我開，不讓我店經
      營下去，因為他之前有打過我，我會害怕。他有去檢舉我們沒有營業執照，檢
      舉三次等語（原審九十二年三月二十六日筆錄）。綜觀上開告訴人之指述，被
      告並無對告訴人稱欲對其「生命、身體、自由、名譽、財產」將有何加害之舉
      ，已難認被告係以何種加害「生命、身體、自由、名譽、財產」之惡害通知告
      訴人。另查告訴人所交付予被告收執者，係銀行提款條，業據告訴人及被告供
      述在卷，互核一致，公訴人誤認係本票，容有錯誤。
（二）被告雖坦承曾對告訴人稱「如果沒拿到十萬元，就不讓她好過」之意，應係指
      伊與告訴人原本合夥經營ＫＴＶ，後來拆夥，告訴人有交付一紙面額十萬元之
      支票給伊，伊因懷疑告訴人之信用，擔心支票無法兌現，所以有對告訴人講「
      如果沒拿到十萬元，就不讓她好過」這句話，但伊的意思是要去法院告她，沒
      有要傷害告訴人的意思，並非指被告將對告訴人施加「生命、身體、自由、名
      譽、財產」之惡害而言。本院按「讓人不好過」云云，乃是使人面臨難堪或不
      愉快之負面經驗而言，但「讓人不好過」之方式有多種，循法律訴追，讓人飽
      嚐官司，亦是其中之一種方式，但難認係以加害「生命、身體、自由、名譽、
      財產」之惡害相通知。
（三）又證人駱李金桂於偵查中證稱：被告甲○○打電話給我說要與乙○○分手，要
      我去作見證，甲○○說要十萬元才願意分手，我就幫他們擬切結書，三個月後
      才給劉先生十萬元，這段期間劉先生不可來鬧，劉先生有答應，羅小姐當天開
      了一張郵局十萬元本票（應係提款單）給劉先生等語（九十一年十月二十九日
      筆錄）；證人曾寶鳳於原審審理時證稱：被告沒有說要傷害的意思，是說要告
      乙○○，有寫切結書，因為提款單日期是星期日，被告要找乙○○出來解決這
      個問題，乙○○都不理，所以被告才要告她等語（原審九十二年三月二十六日
      筆錄）。由證人駱李金桂及曾寶鳳之證述，益證被告對告訴人稱「如果沒拿到
      十萬元，就不讓她好過」之意，絕非指被告將對告訴人施加「生命、身體、自
      由、名譽、財產」之惡害。
（四）參以被告就上開十萬元提款條對告訴人乙○○提出背信告訴，經公訴人以罪嫌
      不足而不起訴處分確定，有臺灣臺北地方法院檢察署檢察官九十一年度偵字第
      一六二０三號不起訴處分書一份在卷可憑。且依社會通常觀念，無營業執照之
      商業經營者遭人檢舉違規營業，對商業經營者而言亦屬「不好過」之意，對人
      提起訴訟，亦可謂「不好過」之一種方式，尚難以被告對告訴人稱「如果沒拿
      到十萬元，就不讓她好過」之言，遽認為乃被告欲對告訴人施加「生命、身體
      、自由、名譽、財產」之惡害通知。
六、綜上所述，被告所為，核與刑法第三百零五條恐嚇危害安全罪之構成要件尚屬有
    間。此外，復查無其他積極證據，足認被告確有恐嚇危害安全之行為，不能證明
    被告犯罪，原審諭知被告無罪之判決，自屬正確。檢察官猶執陳詞上訴指摘原判
    決不當，為無理由，應予駁回。
七、據上論斷，應依刑事訴訟法第三百六十八條，判決如主文。
本案經檢察官沈世箴到庭執行職務。
中      華      民      國    九十二    年      七      月        一    日
                              臺灣高等法院刑事第九庭
                                  審判長法  官  李  文  成
                                        法  官  官  有  明
                                        法  官  周  盈  文
右正本證明與原本無異。
不得上訴。
                                        書記官  余  姿  慧
中      華      民      國    九十二    年      七      月        一    日


司法院資訊處製作；財團法人民間司法改革基金會備份。
